【裁判字號】    98,訴,1038
【裁判日期】    980917
【裁判案由】    清償債務
【裁判全文】
臺灣桃園地方法院民事裁定              98年度訴字第1038號
原      告  國泰人壽保險股份有限公司
法定代理人  丁○○
訴訟代理人  戊○○
被      告  甲○○
            乙○○
                        10樓.
            丙○○
上列當事人間請求清償債務事件，本院裁定如下：
    主    文
原告之訴駁回。
訴訟費用由原告負擔。
    理    由
一、按除別有規定外，確定之終局判決就經裁判之訴訟標的，有
    既判力；而原告之訴，其訴訟標的為確定判決之效力所及者
    ，法院應以裁定駁回之；民事訴訟法第400 條第1 項及第24
    9 條第1 項第7 款分別定有明文。上揭規定乃為訴訟法上所
    謂一事不再理之原則，即指同一事件已有確定之終局判決者
    而言。其所謂同一事件，必同一當事人就同一法律關係而為
    同一之請求，若此三者有一不同，即不得謂為同一事件，自
    不受確定判決之拘束（最高法院19年上字第278 號判例要旨
    參照）。次按確定判決，除當事人外，對於訴訟繫屬後為當
    事人之繼受人者，及為當事人或其繼受人占有請求之標的物
    者，亦有效力，同法第401 條第1 項亦定有明文。
二、原告起訴主張：
    (一)訴外人侯胡麗紅於民國83年11月7 日、83年11月16日，邀
      同被告之被繼承人即侯順興，向原告借款新臺幣（下同）
      300 萬元、80萬元，並訂立擔保放款借據，借款期限乃分
      別自83年11月7 日至86年11月7 日止、83年11月16日至86
      年11月7 日止，約定自借款日起，每滿一個月支付本金及
      利息乙次，如未按期攤還本息時，借款人即喪失分期攤還
      權利及一切期限利益，借款人應立即清償。惟借款人自86
      年5 月9 日起即未依約支付本息，經原告屢次催告，均置
      之不理，依上開契約約定，全部借款應視為全部到期，原
      告乃聲請實行抵押權，聲請拍賣抵押物受償，經臺灣板橋
      地方法院以86年度執字第11926 號受理在案，計息期間自
      86年5 月9 日至87年3 月4 日止，債權總額為4,113,486
      元，分配金額為3,371,551 元，故分配後尚不足本金741,
      935 元。
    (二)又上開借款之連帶保證人侯順興於91年12月28日死亡，被
      告為侯順興之繼承人，且亦未辦理拋棄或限定繼承，依民
      法第1138條、第1148條之規定，被告承受被繼承人侯順興
      財產上之一切權利、義務，又本件保證債務發生於繼承開
      始前，並無民法第1148條第2 項之適用。
    (三)綜上，爰依法提起本件訴訟，請求被告應連帶給付原告74
      1,935 元，及自87年3 月5 日起至清償日止，按年息百分
      之8.975 計算之利息，及自87年4 月5 日起至清償日止，
      逾期在6 個月以內者，按上開利辛百分之10，超過6 個月
      者，按上開利率百分之20計算之違約金。
三、經查，原告前曾就同一原因事實，向訴外人侯胡麗紅、侯順
    興，提起清償債務之民事訴訟，並經臺灣臺北地方法院於87
    年7 月8 日以87年度訴字第643 號民事判決，判處訴外人侯
    胡麗紅、侯順興應連帶給付原告741,935 元，及自87年3 月
    5 日起至清償日止，按年息百分之8.975 計算之利息，及自
    87年4 月5 日起至清償日止，逾期在6 個月以內者，按上開
    利辛百分之10，超過6 個月者，按上開利率百分之20計算之
    違約金，並於87年8 月10日一情，為兩造所不爭執，並有上
    開判決暨民事判決確定書各1 份在卷可稽，復經本院依職權
    調閱上開卷宗查閱無訛，是此部分之事實堪以認定。又查，
    訴外人侯順興於91年12月28日死亡，被告為侯順興之繼承人
    ，且未辦理拋棄繼承或限定繼承一情，亦為兩造所不爭執，
    且有戶籍謄本、臺灣板橋地方法院97年3 月19日板院輔家科
    字春潁字第017572號函附卷可查（見本院98年度司促字第16
    922 號卷第11頁至第15頁）。揆諸首開說明，上揭臺灣臺北
    地方法院87年度訴字第643 號民事確定判決之效力自及於訴
    外人侯順興之繼承人即被告。從而，原告再本於上開借款契
    約、連帶保證契約，對被告提起本件訴訟，核其訴訟標的、
    訴之聲明均屬相同，而被告復為上揭確定判決之當事人即訴
    外人侯順興之繼承人，亦繼承上揭確定判決確定之借款、連
    帶保證契約關係，而為上揭確定判決效力所及，原告顯係就
    同一事件再行起訴，依民事訴訟法第249 條第1 項第7 款之
    規定，原告提起本件訴訟，於法即有未合，應予駁回。
四、依民事訴訟法第249 條第1 項第7 款、第95條、第78條，裁
    定如主文。
中    華    民    國    98    年    9     月    17    日
                  民事第三庭    法  官  陳心婷
以上正本證明與原本無異。
如不服本裁定應於送達後10日內向本院提出抗告狀，並應繳納抗
告費新台幣1,000 元。
                                書記官  林君燕
中    華    民    國    98    年    9     月    17    日


司法院資訊處製作；財團法人民間司法改革基金會備份。
